【裁判字號】    90,台上,6522
【裁判日期】    901025
【裁判案由】    偽造文書
【裁判全文】
最高法院刑事判決                                九十年度台上字第六五二二號
    上  訴  人  甲○○
    選任辯護人  何兆龍律師（兼送達代收人）
                何朝棟律師
右上訴人因偽造文書案件，不服台灣高等法院中華民國八十八年七月二十八日第二審
判決（八十八年度上訴字第二一六六號，起訴案號：台灣士林地方法院檢察署八十八
年度偵緝字第二三號），提起上訴，本院判決如左：
    主  文
原判決撤銷，發回台灣高等法院。
    理  由
本件原判決認定上訴人甲○○於民國八十六年六月間與李順東談合夥入股，擬與李順
東及其他股東在台中市○○路設立一家承作土木工程之股份有限公司，李順東乃在台
中市○○○街十三號四樓之一唐林景觀工程顧問有限公司（下稱唐林公司）內將身分
證影本及「李順東」印章一枚交予上訴人，以便辦理設立公司事宜。詎上訴人持唐林
公司簽發，發票日為八十七年一月十日，付款人為中興商業銀行台中分行，票號ＨＴ
0000000號、面額新台幣（下同）一百萬元支票，向林乃彬調現一百萬元，卻
越權盜蓋「李順東」印章在該支票背面，表示李順東對支票負背書責任，再交予林乃
彬行使借得款項，旋將印章交還李順東，足生損害於李順東及林乃彬。嗣支票屆期未
獲兌現，林乃彬提出給付票款事件，請求李順東應負背書人連帶給付票款責任，李順
東始查悉上情等情。因而撤銷第一審諭知上訴人無罪之判決，改判論處上訴人行使偽
造私文書，足以生損害於他人罪刑，固非無見。
惟查(一)、有罪之判決書，應記載認定犯罪事實所憑之證據及其認定之理由，刑事訴訟
法第三百十條第一款定有明文。原判決事實認定系爭第0000000號面額一百萬
元支票係上訴人持以向林乃彬借得款項等情。惟卷查上訴人辯稱因九華營造工程股份
有限公司（下稱九華公司）得標國道工程局南二高新化段工程，九華公司分包予成益
實業股份有限公司（下稱成益公司），李順東曾與成益公司簽約，但要押標金六百萬
元，伊出四百萬元，李順東出一百萬元，林乃彬出一百萬元，而伊有告知李順東系爭
支票係林乃彬出資之證明。又依證人林乃彬於第一審法院證稱因李順東和上訴人引薦
成益公司承作九華公司之工程，押標金六百萬元由李順東及上訴人負責，後來伊也投
資一百萬元，八十六年六月二日伊與李順東及上訴人簽協議書時，李順東未出面，但
上訴人拿合約出來時，李順東已簽好名字，因在簽約之前十天，伊和上訴人有談合作
之事而李順東也在旁邊，李順東不用來，是因李順東之印文和成益公司合約上之印文
同一，而簽約當天，上訴人將簽發完成已有「李順東」背書之支票交予伊，因印文同
一，伊才願接受支票，後來九華公司無法承作工程，伊持有上訴人交付之支票也退票
了等語（見第一審卷第二十四頁）。原判決未採納上訴人所辯及證人林乃彬所證，對
於系爭支票之用途作不同之認定，並未記載所憑之證據及認定之理由，已有理由不備
之違法。(二)、承上，依原判決事實所認定，上訴人盜蓋告訴人印章以為背書後，持向
林乃彬借得款項，其後支票不獲兌現等情，如係實情，上訴人除應負行使偽造私文書
罪責外，是否應另負詐欺罪，原判決未於理由欄載明，亦有未合。(三)、審理事實之法
院，對於案內與論罪科刑、罪名成立與否有關之一切證據，除認為不必要者外，均應
詳為調查，然後基於調查所得之心證以為判斷之基礎；苟與待證事實有重要關係，在
客觀上認為應行調查之證據，又非不易調查或不能調查，而未依法加以調查，率予判
決者，即有刑事訴訟法第三百七十九條第十款規定所稱應於審判期日調查之證據未予
調查之違法。原判決事實僅記載告訴人李順東於八十六年六月間將身分證影本及印章
一枚交予上訴人以便辦理公司設立登記事宜，至於上訴人何時盜蓋告訴人印章於系爭
支票背面，並未明確認定，似指亦係八十六年六月間。稽之原判決所引用證人林乃彬
之證言，上訴人係於同年月二日將已蓋妥「李順東」印章而完成背書之系爭支票交付
證人林乃彬（見原判決第三頁），然卷查告訴人向台灣台中地方法院檢察署所提出之
告訴狀及於八十七年七月二十九日在檢察官偵查時所為之陳述，及證人王振順所證，
皆謂告訴人八十六年六月下旬始交付身分證影本及印章予上訴人（見偵字第一四五七
六號卷第一頁背面、第八頁背面、第三十三頁背面）。事實苟係如此，上訴人既於八
十六年六月下旬始取得告訴人之印章，其又如何能在此之前即同月二日盜蓋該印章？
原審未詳為調查，遽行判決，尚嫌速斷。上訴意旨，執以指摘原判決不當，尚非全無
理由，應認原判決有撤銷發回更審之原因。
據上論結，應依刑事訴訟法第三百九十七條、第四百零一條，判決如主文。
中      華      民      國     九十     年      十      月    二十五    日
                              最高法院刑事第三庭
                                  審判長法官  陳  錫  奎
                                        法官  洪  清  江
                                        法官  李  伯  道
                                        法官  呂  丹  玉
                                        法官  洪  佳  濱
      右正本證明與原本無異
                                              書  記  官
中      華      民      國     九十     年      十      月     三十     日


司法院資訊處製作；財團法人民間司法改革基金會備份。
